【裁判字號】    95,台抗,411
【裁判日期】    950921
【裁判案由】    違反槍砲彈藥刀械管制條例聲請具保停止羈押
【裁判全文】
最高法院刑事裁定              九十五年度台抗字第四一一號
抗  告  人  甲○○
上列抗告人因違反槍砲彈藥刀械管制條例案件，不服台灣高等法
院台中分院中華民國九十五年八月十七日駁回聲請具保停止羈押
之裁定（九十五年度聲字第七０六號），提起抗告，本院裁定如
下：
    主  文
原裁定撤銷，應由台灣高等法院台中分院更為裁定。
    理  由
按羈押之目的在於保全證據及刑事訴訟程序之進行。被告之羈押
，於形式要件上，依法須先經法官訊問，並應使用押票；在實質
要件上，除被告犯罪嫌疑重大，有法定羈押原因外，尚須「非予
羈押，顯難進行追訴、審判或執行」者，亦即有羈押之必要性，
法院始得為羈押之處分，此觀刑事訴訟法第一百零一條、第一百
零二條之規定自明。又停止羈押與撤銷羈押有別。停止羈押，係
指維持羈押處分效力，僅以具保、責付或限制住居之處分方法，
代替羈押處分而停止羈押之執行。因其效力仍然存續，僅係無繼
續執行羈押之必要而暫時停止執行。故如具有法定原因發生時，
仍得再執行羈押。而撤銷羈押，係指羈押中之被告，因具有法定
之原因，而發生其羈押裁定及效力向將來失效之效果，使被告回
復自由之方法。質言之，停止羈押，其羈押之「原因」仍然存在
，只是並無繼續執行羈押之「必要」而暫時停止執行而已。撤銷
羈押，則因羈押「原因消滅」而撤銷，或因法定原因而視為撤銷
。兩者釐然有別，不可不辨。所謂羈押之必要性，由法院就具體
個案，依職權衡酌是否有非予羈押顯難保全證據或難以遂行訴訟
程序者為準據。換言之，被告縱屬犯罪嫌疑重大，且具有法定羈
押原因，若依比例原則判斷並無羈押之必要者，自得為停止羈押
之裁定，或改以其他干預被告權利較為輕微之強制處分，刑事訴
訟法第一百零一條之二具保、責付，第一百十一條第五項限制住
居等規定，即本此意旨而設。有無羈押之必要性，得否具保、責
付、限制住居而停止羈押，固均屬事實審法院得自由裁量、判斷
之職權，但此項裁量、判斷，必須不悖乎通常一般之人日常生活
經驗之定則或論理法則，又於裁定書內論敘其何以作此判斷之心
證理由者，始足完備。本件抗告人即被告甲○○因違反槍砲彈藥
刀械管制條例案件，經原審法院認有刑事訴訟法第一百零一條第
一項第三款之情形，非予羈押，顯難進行審判，而執行羈押。抗
告人於原審之聲請意旨略稱：本案自案發迄今，檢調單位早已施
行搜索扣押，相關蒐證程序業已執行完備，被告於案發後即配合
警方及檢察官之調查，實無羈押之必要；被告因本案遭羈押，對
罹患重疾之雙親無法照護，被告之家庭亦面臨家破人亡之困境，
為此聲請具保、責付或限制住居，准予停止羈押等語。原裁定則
以「被告因槍砲彈藥刀械管制條例案件犯罪嫌疑重大，羈押之原
因尚未消滅，所請具保、責付或限制住居停止羈押，自難准許，
應予駁回」（見原裁定理由三）等由，將羈押原因尚未消滅，據
為其駁回抗告人聲請停止羈押之理由，似認羈押原因消滅，始得
具保、責付或限制住居停止羈押，已不無混淆羈押之停止與羈押
之撤銷；且就抗告人是否合於「非予羈押，顯難進行追訴、審判
或執行」羈押之必要性要件，於理由內未加審酌，詳予說明，即
率為裁定，自嫌理由不備。抗告意旨執以指摘，非無理由，應由
本院將原裁定撤銷，發回原審法院更為適法之裁定。
據上論結，應依刑事訴訟法第四百十三條前段，裁定如主文。
中    華    民    國  九十五  年    九    月  二十一  日
                      最高法院刑事第七庭
                          審判長法官  孫  增  同
                                法官  吳  昆  仁
                                法官  趙  文  淵
                                法官  吳      燦
                                法官  林  立  華
      本件正本證明與原本無異
                                      書  記  官
中    華    民    國  九十五  年    九    月  二十六  日
                                                      J


司法院資訊處製作；財團法人民間司法改革基金會備份。
